【裁判字號】    98,易,984
【裁判日期】    980818
【裁判案由】    詐欺
【裁判全文】
臺灣臺北地方法院刑事判決               98年度易字第984號
公  訴  人  臺灣臺北地方法院檢察署檢察官
被      告  壬○○
                    （現在臺灣臺北看守所羈押中）
上列被告因犯詐欺案件，經檢察官提起公訴（九十八年度偵緝字
第五五九號、第五六○號、第五六一號）及移送併辦審理（臺灣
臺北地方法院檢察署九十八年度偵緝字第五七五號、第五七六號
、第五七七號、第五七八號、第五七九號、第五八○號、第五八
一號、臺灣臺中地方法院檢察署九十八年度偵緝字第二三四號）
，本院判決如下：
    主    文
壬○○幫助共同意圖為自己不法之所有，以詐術使人將本人之物
交付，處有期徒刑月，如易科罰金，以新臺幣壹仟元折算壹日
。
    犯罪事實
一、壬○○明知將自己向電信公司申請之行動電話門號ＳＩＭ卡
    提供他人使用，可能因此供不法詐騙份子利用該等行動電話
    門號以詐術使他人交付財物之用，並預見可能因而幫助他人
    從事詐欺取財之目的，竟基於幫助數名有實施詐欺取財犯意
    聯絡及行為分擔之真實姓名、年籍均不詳之成年人（包含真
    實姓名、年籍均不詳，自稱「許秋山」、「小王」、「小陳
    」、「中國信託商業銀行股份有限公司客服人員」、「劉經
    理」、「李經理」、「吳先生」、「雅虎奇摩拍賣賣家」、
    「網路賣家」之成年男子、自稱「東森客服人員」、「雅虎
    奇摩拍賣『東京衣著』人員」之成年女子、自稱「雅虎奇摩
    拍賣賣家」、「雅虎奇摩拍賣網站客服人員」、「郵局人員
    」、「銀行人員」之成年人等人）實施詐欺取財之不確定犯
    意，於民國九十七年四月十九日起至同年五月八日止期間某
    時許，在不詳地點，經由真實姓名、年籍均不詳，自稱「許
    秋山」之成年男子介紹，將其於九十六年十二月二十一日（
    起訴書誤載為九十七年一月十五日），前往位在臺北市○○
    區○○路三段三四號之臺灣大哥大股份有限公司臺北八德直
    營服務中心，向臺灣大哥大股份有限公司申請000000
    0000號行動電話門號ＳＩＭ卡一張、於九十七年四月十
    九日，前往位在臺北市大同區○○○路○段二六號之遠傳電
    信股份有限公司臺北延平門市，分別向遠傳電信股份有限公
    司申請0000000000號行動電話門號ＳＩＭ卡一張
    及向和信電訊股份有限公司申請0000000000號行
    動電話門號ＳＩＭ卡一張，無償提供予真實姓名、年籍均不
    詳，自稱「小王」之成年男子使用，供該數名真實姓名、年
    籍均不詳之成年人利用該等行動電話門號以詐術使他人將財
    物交付之用，壬○○即以此行為幫助該數名真實姓名、年籍
    均不詳之成年人實施詐欺取財犯行。上開數名真實姓名、年
    籍均不詳之成年人（包含真實姓名、年籍均不詳，自稱「許
    秋山」、「小王」、「小陳」、「中國信託商業銀行股份有
    限公司客服人員」、「劉經理」、「李經理」、「吳先生」
    、「雅虎奇摩拍賣賣家」、「網路賣家」之成年男子、自稱
    「東森客服人員」、「雅虎奇摩拍賣『東京衣著』人員」之
    成年女子、自稱「雅虎奇摩拍賣賣家」、「雅虎奇摩拍賣網
    站客服人員」、「郵局人員」、「銀行人員」之成年人等人
    ）於取得前揭壬○○交付之上開臺灣大哥大公司行動電話門
    號、遠傳電信公司行動電話門號及和信電訊公司行動電話門
    號ＳＩＭ卡各一張後，共同基於意圖為自己不法所有之犯意
    聯絡，先由真實姓名、年籍均不詳之成年人於九十七年五月
    九日、五月十一日、七月十日，分別在聯合報、中國時報、
    自由時報刊登徵才廣告，佯稱應徵司機等訊息，並以壬○○
    申請之上開臺灣大哥大公司行動電話門號、遠傳電信公司行
    動電話門號及和信電訊公司行動電話門號與應徵者聯絡，要
    求應徵者提供渠等金融機構帳戶之提款卡及密碼作為薪資轉
    帳之用。嗣有以下應徵者因而分別提供其等向金融機構帳戶
    申請開立之帳戶供上開數名真實姓名、年籍均不詳之成年人
    （包含真實姓名、年籍均不詳，自稱「許秋山」、「小王」
    、「小陳」、「中國信託商業銀行股份有限公司客服人員」
    、「劉經理」、「李經理」、「吳先生」、「雅虎奇摩拍賣
    賣家」、「網路賣家」之成年男子、自稱「東森客服人員」
    、「雅虎奇摩拍賣『東京衣著』人員」之成年女子、自稱「
    雅虎奇摩拍賣賣家」、「雅虎奇摩拍賣網站客服人員」、「
    郵局人員」、「銀行人員」之成年人等人）使用：
（一）寅○○（業經臺灣臺中地方法院於九十八年二月二十七日
      以九十八年度簡上字第一七號判決判處有期徒刑三月確定
      ）於九十七年五月九日某時許，因見聯合報上刊登之徵才
      廣告，依該徵才廣告上所載壬○○向和信電訊股份有限公
      司申請0000000000號行動電話門號與真實姓名
      、年籍均不詳，自稱「小陳」之成年男子聯絡後，基於幫
      助上開數名有實施詐欺取財犯意聯絡及行為分擔之真實姓
      名、年籍均不詳之成年人（包含真實姓名、年籍均不詳，
      自稱「許秋山」、「小王」、「小陳」、「中國信託商業
      銀行股份有限公司客服人員」、「劉經理」、「李經理」
      、「吳先生」、「雅虎奇摩拍賣賣家」、「網路賣家」之
      成年男子、自稱「東森客服人員」、「雅虎奇摩拍賣『東
      京衣著』人員」之成年女子、自稱「雅虎奇摩拍賣賣家」
      、「雅虎奇摩拍賣網站客服人員」、「郵局人員」、「銀
      行人員」之成年人等人）實施詐欺取財之不確定犯意，於
      九十七年五月十日晚上七時三十分許，在位在臺中市○○
      區○○路與黎明路口某處，將其向中華郵政股份有限公司
      大肚蔗廓郵局申請開立之00000000000000
      號帳戶之存摺一本、金融卡一張及密碼一個交付予真實姓
      名、年籍均不詳，自稱「小陳」之成年男子，供上開數名
      真實姓名、年籍均不詳之成年人作為提領及匯出款項之用
      ，寅○○即以此行為幫助該數名真實姓名、年籍均不詳之
      成年人實施詐欺取財犯行。上開數名真實姓名、年籍均不
      詳之成年人（包含真實姓名、年籍均不詳，自稱「許秋山
      」、「小王」、「小陳」、「中國信託商業銀行股份有限
      公司客服人員」、「劉經理」、「李經理」、「吳先生」
      、「雅虎奇摩拍賣賣家」、「網路賣家」之成年男子、自
      稱「東森客服人員」、「雅虎奇摩拍賣『東京衣著』人員
      」之成年女子、自稱「雅虎奇摩拍賣賣家」、「雅虎奇摩
      拍賣網站客服人員」、「郵局人員」、「銀行人員」之成
      年人等人）於取得前揭寅○○交付之上開中華郵政股份有
      限公司大肚蔗廓郵局帳戶之存摺、金融卡及該金融卡密碼
      後，共同基於意圖為自己不法所有之犯意聯絡，先由一名
      真實姓名、年籍均不詳，自稱「東森客服人員」之成年女
      子於九十七年五月十一日下午五時前某時許，在不詳地點
      ，以電話向鄭棻嵐佯稱：鄭棻嵐於五月初，在簽收渠向東
      森購物購買之Ａｌｌ  ｉｎ  ｏｎｅ美白退斑換膚乳液時
      ，勾選到分期付款的方式，如果不趕快取消分期付款，將
      會每個月從渠帳戶扣款等語，復由一名真實姓名、年籍均
      不詳，自稱「中國信託商業銀行股份有限公司客服人員」
      之成年男子於同日下午五時許，以電話向鄭棻嵐佯稱：東
      森購物方面已向銀行說明情況，如果要解除分期付款之情
      形，就按照其指示來做等語，致使鄭棻嵐陷於錯誤，旋即
      前往位在臺北市○○區○○路一八號之中國信託商業銀行
      股份有限公司永吉分行自動櫃員機前，依該成年男子之指
      示，接續將新臺幣（下同）二萬二千五百七十一元、七千
      四百二十九元匯入上開中華郵政股份有限公司大肚蔗廓郵
      局寅○○帳戶內而遭提領一空。嗣鄭棻嵐察覺有異，遂於
      九十七年七月四日報警處理而循線查知上情。
（二）癸○○（業經臺灣臺中地方法院於九十七年十二月二十二
      日以九十七年度簡字第一三六三號判決判處拘役五十日，
      於九十八年一月十五日確定）於九十七年五月十一日某時
      許，因見中國時報上刊登之徵才廣告，依該徵才廣告上所
      載壬○○向和信電訊股份有限公司申請00000000
      00號行動電話門號與真實姓名、年籍均不詳，自稱「劉
      經理」之成年男子聯絡後，基於幫助上開數名有實施詐欺
      取財犯意聯絡及行為分擔之真實姓名、年籍均不詳之成年
      人（包含真實姓名、年籍均不詳，自稱「許秋山」、「小
      王」、「小陳」、「中國信託商業銀行股份有限公司客服
      人員」、「劉經理」、「李經理」、「吳先生」、「雅虎
      奇摩拍賣賣家」、「網路賣家」之成年男子、自稱「東森
      客服人員」、「雅虎奇摩拍賣『東京衣著』人員」之成年
      女子、自稱「雅虎奇摩拍賣賣家」、「雅虎奇摩拍賣網站
      客服人員」、「郵局人員」、「銀行人員」之成年人等人
      ）實施詐欺取財之不確定犯意，先於九十七年五月十一日
      某時許，在位在臺中市○○○路上之新光三越百貨公司後
      門某處，將其向中華郵政股份有限公司太平宜欣郵局申請
      開立之00000000000000號帳戶之存摺內頁
      影本一張、金融卡一張及密碼一個交付予真實姓名、年籍
      均不詳，自稱「劉經理」之成年男子所派遣出面收取前開
      癸○○帳戶之存摺影本、金融卡及密碼之真實姓名、年籍
      均不詳之成年男子，復以壬○○向遠傳電信股份有限公司
      申請0000000000號行動電話門號與上開自稱「
      劉經理」之成年男子聯絡後，於九十七年五月十七日下午
      五時許，在位在臺中市○區○○路一七二號之交通部臺灣
      鐵路管理局臺中火車站前，將其於九十七年五月十三日向
      中華郵政股份有限公司太平宜欣郵局申請補發之0000
      0000000000號帳戶之金融卡一張交付予上開自
      稱「劉經理」之成年男子所派遣出面收取前開癸○○帳戶
      之金融卡之另一名真實姓名、年籍均不詳之成年男子，供
      上開數名真實姓名、年籍均不詳之成年人作為提領及匯出
      款項之用，癸○○即以此行為幫助該數名真實姓名、年籍
      均不詳之成年人實施詐欺取財犯行。上開數名真實姓名、
      年籍均不詳之成年人（包含真實姓名、年籍均不詳，自稱
      「許秋山」、「小王」、「小陳」、「中國信託商業銀行
      股份有限公司客服人員」、「劉經理」、「李經理」、「
      吳先生」、「雅虎奇摩拍賣賣家」、「網路賣家」之成年
      男子、自稱「東森客服人員」、「雅虎奇摩拍賣『東京衣
      著』人員」之成年女子、自稱「雅虎奇摩拍賣賣家」、「
      雅虎奇摩拍賣網站客服人員」、「郵局人員」、「銀行人
      員」之成年人等人）於取得前揭癸○○交付之上開中華郵
      政股份有限公司太平宜欣郵局帳戶之存摺影本、金融卡及
      該金融卡密碼後，共同基於意圖為自己不法所有之犯意聯
      絡，先由一名真實姓名、年籍均不詳，自稱「雅虎奇摩拍
      賣賣家」之成年人於九十七年五月十八日下午一時八分許
      ，在不詳地點，以電話向丙○○佯稱：丙○○在購買物品
      交易付款時誤選到分期付款的項目，每月會分期定額扣款
      等語，致使丙○○陷於錯誤，旋即前往位在高雄市左營區
      ○○○路三八六號之高雄榮民總醫院內自動櫃員機前，依
      該成年人之指示，接續於同日下午一時五十七分許、二時
      一分許，將二萬九千九百八十三元、二萬九千九百八十三
      元匯入上開中華郵政股份有限公司太平宜欣郵局癸○○帳
      戶內而遭提領一空。嗣丙○○察覺有異，遂報警處理而循
      線查知上情。
（三）庚○○（業經臺灣板橋地方法院於九十七年十二月二十二
      日以九十七年度板簡字第九二八一號判決判處有期徒刑三
      月，於九十八年三月三日確定）於九十七年七月十日，因
      見中國時報上刊登之徵才廣告，撥打壬○○向臺灣大哥大
      股份有限公司申請0000000000號行動電話門號
      與真實姓名、年籍均不詳，自稱「李經理」之成年男子聯
      絡後，基於幫助上開數名有實施詐欺取財犯意聯絡及行為
      分擔之真實姓名、年籍均不詳之成年人（包含真實姓名、
      年籍均不詳，自稱「許秋山」、「小王」、「小陳」、「
      中國信託商業銀行股份有限公司客服人員」、「劉經理」
      、「李經理」、「吳先生」、「雅虎奇摩拍賣賣家」、「
      網路賣家」之成年男子、自稱「東森客服人員」、「雅虎
      奇摩拍賣『東京衣著』人員」之成年女子、自稱「雅虎奇
      摩拍賣賣家」、「雅虎奇摩拍賣網站客服人員」、「郵局
      人員」、「銀行人員」之成年人等人）實施詐欺取財之不
      確定犯意，於九十七年七月十一日某時許，在位在臺北市
      中正區○○路八號之臺灣麥當勞股份有限公司麥當勞餐廳
      前，將其向聯邦商業銀行股份有限公司中和分行申請開立
      之000000000000號帳戶之存摺一本、金融卡
      一張及密碼一個交付予上開真實姓名、年籍均不詳，自稱
      「李經理」之成年男子，供上開數名真實姓名、年籍均不
      詳之成年人作為提領及匯出款項之用，庚○○即以此行為
      幫助該數名真實姓名、年籍均不詳之成年人實施詐欺取財
      犯行。上開數名真實姓名、年籍均不詳之成年人（包含真
      實姓名、年籍均不詳，自稱「許秋山」、「小王」、「小
      陳」、「中國信託商業銀行股份有限公司客服人員」、「
      劉經理」、「李經理」、「吳先生」、「雅虎奇摩拍賣賣
      家」、「網路賣家」之成年男子、自稱「東森客服人員」
      、「雅虎奇摩拍賣『東京衣著』人員」之成年女子、自稱
      「雅虎奇摩拍賣賣家」、「雅虎奇摩拍賣網站客服人員」
      、「郵局人員」、「銀行人員」之成年人等人）於取得前
      揭庚○○交付之上開聯邦商業銀行股份有限公司中和分行
      帳戶之存摺、金融卡及該金融卡密碼後，共同基於意圖為
      自己不法所有之犯意聯絡，先由一名真實姓名、年籍均不
      詳，自稱「雅虎奇摩拍賣網站客服人員」之成年人於九十
      七年七月十二日下午五時許，在不詳地點，以電話向己○○佯稱：己○○於九十七年五月初，在雅虎奇摩網路購買
      化妝乳液後，於超商繳款一千二百八十元時，因超商小姐
      勾選付款方式錯誤，造成購物中心可能定期從渠金融漲戶
      口款等語，復旋即由一名真實姓名、年籍均不詳，自稱「
      郵局人員」之成年人以電話向己○○佯稱：要己○○查詢
      帳戶內容是否有短少金額，並整合金錢等語，致使己○○
      陷於錯誤，於同日晚上七時五十六分許，前往位在臺北市
      中正區○○○路○段二七二號一樓之聯邦商業銀行股份有
      限公司公館分行自動櫃員機前，依該成年人之指示，先將
      三萬一千元自帳戶內提出後，再存入上開聯邦商業銀行股
      份有限公司中和分行庚○○帳戶內而遭提領一空。嗣己○○察覺有異，遂報警處理而循線查知上情。
（四）丑○○（業經本院於九十八年二月二十三日以九十七年度
      易字第三三二七號判決判處有期徒刑三月，緩刑二年，於
      九十八年三月十六日確定）於九十七年七月十四日、十五
      日，因見自由時報上刊登之徵才廣告，依該徵才廣告上所
      載壬○○向臺灣大哥大股份有限公司申請0000000
      000號行動電話門號與真實姓名、年籍均不詳，自稱「
      李經理」之成年男子聯絡後，基於幫助上開數名有實施詐
      欺取財犯意聯絡及行為分擔之真實姓名、年籍均不詳之成
      年人（包含真實姓名、年籍均不詳，自稱「許秋山」、「
      小王」、「小陳」、「中國信託商業銀行股份有限公司客
      服人員」、「劉經理」、「李經理」、「吳先生」、「雅
      虎奇摩拍賣賣家」、「網路賣家」之成年男子、自稱「東
      森客服人員」、「雅虎奇摩拍賣『東京衣著』人員」之成
      年女子、自稱「雅虎奇摩拍賣賣家」、「雅虎奇摩拍賣網
      站客服人員」、「郵局人員」、「銀行人員」之成年人等
      人）實施詐欺取財之不確定犯意，於九十七年七月十六日
      晚上九時許，在位在臺北市○○區○○街三六號之家城股
      份有限公司漢堡王懷寧店前，將其向玉山商業銀行股份有
      限公司天母分行申請開立之000000000000號
      帳戶、第一商業銀行股份有限公司天母分行申請開立之0
      0000000000號帳戶、向中華郵政股份有限公司
      石牌郵局申請開立之00000000000000號帳
      戶之各帳戶之金融卡一張及密碼一個交付予上開真實姓名
      、年籍均不詳，自稱「李經理」之成年男子所派遣出面收
      取前開金融卡、密碼之真實姓名、年籍均不詳，自稱「吳
      先生」之成年男子，供上開數名真實姓名、年籍均不詳之
      成年人作為提領及匯出款項之用，丑○○即以此行為幫助
      該數名真實姓名、年籍均不詳之成年人實施詐欺取財犯行
      。上開數名真實姓名、年籍均不詳之成年人（包含真實姓
      名、年籍均不詳，自稱「許秋山」、「小王」、「小陳」
      、「中國信託商業銀行股份有限公司客服人員」、「劉經
      理」、「李經理」、「吳先生」、「雅虎奇摩拍賣賣家」
      、「網路賣家」之成年男子、自稱「東森客服人員」、「
      雅虎奇摩拍賣『東京衣著』人員」之成年女子、自稱「雅
      虎奇摩拍賣賣家」、「雅虎奇摩拍賣網站客服人員」、「
      郵局人員」、「銀行人員」之成年人等人）於取得前揭丑
      ○○交付之上開玉山商業銀行股份有限公司天母分行帳戶
      、第一商業銀行股份有限公司天母分行帳戶、中華郵政股
      份有限公司石牌郵局帳戶之各該帳戶之金融卡一張及密碼
      一個後，共同基於意圖為自己不法所有之犯意聯絡，為下
      列行為：
    １、先由一名真實姓名、年籍均不詳，自稱「雅虎奇摩拍賣
        網站客服人員」之成年人於九十七年七月十七日晚上八
        時許，在不詳地點，以電話向陳雪姿佯稱：因陳雪姿有
        一筆一千一百五十七元在網站上之交易必須在線上取消
        分期付款，要求陳雪姿持金融卡前往附近郵局或銀行提
        款機依指示操作等語，致使陳雪姿誤於錯誤，旋即前往
        不詳地點之自動櫃員機前，依該成年人之指示，將二萬
        九千九百八十六元轉帳存入上開玉山商業銀行股份有限
        公司天母分行丑○○帳戶而遭提領一空。嗣陳雪姿察覺
        有異，始報警查知上情。
    ２、先由一名真實姓名、年籍均不詳，自稱「雅虎奇摩拍賣
        網站客服人員」之成年人於九十七年七月十二日晚上九
        時三十分許，在不詳地點，以電話向乙○○佯稱：因業
        務疏失，要乙○○取消分期付款等語，復由一名真實姓
        名、年籍均不詳，自稱「郵局人員」之成年人以電話向
        乙○○佯稱：欲取消分期付款作業，乙○○必須前往郵
        局自動櫃員機前操作匯款程序等語，致使乙○○陷於錯
        誤，於同日晚上十時二十分許，前往位在新竹市○○路
        ○段七○七號之中華大學內自動櫃員機前，依該成年人
        之指示，將五千二百二十元轉帳存入上開中華郵政股份
        有限公司石牌郵局丑○○帳戶而遭提領一空。嗣乙○○
        察覺有異，遂報警處理而循線查知上情。
    ３、由一名真實姓名、年籍均不詳，自稱「雅虎奇摩拍賣『
        東京衣著』人員」之成年女子於九十七年七月十二日晚
        上十時許，在不詳地點，以電話向辛○○佯稱：辛○○
        於九十七年五月三十日向其購物，並以超商取貨之方式
        消費，惟因超商人員拿錯分期付款單讓辛○○簽收，故
        要求辛○○前往自動櫃員機操作轉帳，以取消分期付款
        等語，致使辛○○陷於錯誤，於同日晚上十時三十六分
        許，前往位在桃園縣蘆竹鄉○○路一號之統一超商股份
        有限公司航海門市內中國信託商業銀行股份有限公司自
        動櫃員機前，依該成年女子之指示，將八千零十七元轉
        帳存入上開中華郵政股份有限公司石牌郵局丑○○帳戶
        而遭提領一空。嗣辛○○察覺有異，遂報警處理而循線
        查知上情。
    ４、先由一名真實姓名、年籍均不詳，自稱「雅虎奇摩拍賣
        賣家」之成年人於九十七年七月十七日晚上十時許，在
        不詳地點，以電話向子○○佯稱：因子○○網路購物之
        扣款有問題，需與銀行人員聯絡等語，復由一名真實姓
        名、年籍均不詳，自稱「銀行人員」之成年人以電話向
        子○○佯稱：欲取消扣款作業，子○○要立即到自動櫃
        員機前確認扣款前之金額，並依其只是操作自動櫃員機
        等語，致使子○○陷於錯誤，於同日晚上十一時六分許
        ，前往位在臺南縣永康市○○路○段一五三二號之臺灣
        中小企業銀行股份有限公司永大分行自動櫃員機前，依
        該成年人之指示，將七千二百二十三元轉帳存入上開中
        華郵政股份有限公司石牌郵局丑○○帳戶而遭提領一空
        。嗣子○○察覺有異，遂報警處理而循線查知上情。
    ５、由一名真實姓名、年籍均不詳，自稱「雅虎奇摩拍賣賣
        家」之成年男子於九十七年七月十七日晚上十時許，在
        不詳地點，以電話向丁○○佯稱：丁○○於九十七年五
        月間上雅虎奇摩網拍購買衣服，並在統一超商完成付款
        ，惟因丁○○付款作業有誤，變成每個月要分期付款，
        要丁○○立即前往自動櫃員機解除設定等語，致使丁○○陷於錯誤，於同日晚上十時三十五分許，前往位在高
        雄縣鳳山市○○街二四號、二六號之萊爾富國際股份有
        限公司鳳山文澄店內臺北富邦商業銀行股份有限公司自
        動櫃員機前，依該成年男子之指示，將三千七百六十三
        元轉帳存入上開中華郵政股份有限公司石牌郵局丑○○
        帳戶而遭提領一空。嗣丁○○察覺有異，遂報警處理而
        循線查知上情。
    ６、由一名真實姓名、年籍均不詳，自稱「雅虎奇摩拍賣賣
        家」之成年人於九十七年七月十七日晚上十時四十九分
        許，在不詳地點，以電話向甲○○佯稱：因甲○○日前
        上網瀏覽雅虎奇摩拍賣網站拍賣物品，簽收帳款時簽到
        分期付款，要甲○○前往自動櫃員機做取消扣款作業等
        語，致使甲○○陷於錯誤，於同日晚上十時四十九分許
        ，前往位在新竹縣竹東鎮○○路○段六○號之中華郵政
        股份有限公司竹東長春郵局自動櫃員機前，依該成年人
        之指示，將一萬一千零十三元轉帳存入上開中華郵政股
        份有限公司石牌郵局丑○○帳戶而遭提領一空。嗣甲○○察覺有異，遂報警處理而循線查知上情。
    ７、由一名真實姓名、年籍均不詳，自稱「網路賣家」之成
        年男子於九十七年七月十七日晚上十一時許，在不詳地
        點，以電話向戊○○佯稱：戊○○於九十七年七月十七
        日網路購物之付款方式操作錯誤，要戊○○立即前往自
        動櫃員機操作更改付款方式，要幫戊○○解除以避免重
        複扣款等語，致使戊○○陷於錯誤，於同日晚上十一時
        十六分許，前往位在臺中市○○區○○路二段一六二號
        之臺灣新光商業銀行股份有限公司松竹分行自動櫃員機
        前，依該成年男子之指示，將一萬七千零八十元轉帳存
        入上開中華郵政股份有限公司石牌郵局丑○○帳戶而遭
        提領一空。嗣戊○○察覺有異，遂報警處理而循線查知
        上情。
二、案經臺中縣警察局太平分局報請臺灣臺中地方法院檢察署檢
    察官呈請臺灣高等法院檢察署檢察長令轉臺灣臺北地方法院
    檢察署檢察官、臺北市政府警察局中山分局、臺北市政府警
    察局中正第一分局報請臺灣臺北地方法院檢察署檢察官偵查
    起訴、臺北市政府警察局北投分局報請臺灣士林地方法院檢
    察署檢察官呈請臺灣高等法院檢察署檢察長令轉臺灣臺北地
    方法院檢察署檢察官併案審理，及鄭棻嵐訴由臺中縣警察局
    烏日分局報請臺灣臺中地方法院檢察署檢察官併案審理。
    理    由
壹、證據能力：
    按被告以外之人於審判外之言詞或書面陳述，除法律有規定
    者外，不得作為證據，刑事訴訟法第一百五十九條第一項定
    有明文。又按被告以外之人於審判外之陳述，雖不符前四條
    之規定，而經當事人於審判程序同意做為證據，法院審酌該
    言詞陳述或書面陳述作成時之情況，認為適當者，亦得為證
    據。當事人、代理人或辯護人於法院調查證據時，知有刑事
    訴訟法第一百五十九條第一項不得為證據之情形，而未於言
    詞辯論終結前聲明異議者，視為有前項之同意，同法第一百
    五十九條之五規定甚明。經查：本院認定事實所憑之證據，
    部分屬傳聞證據，檢察官及被告壬○○均未於本院言詞辯論
    終結前聲明異議，本院審酌該等言詞或書面陳述作成之情況
    ，並無非出於任意性或不正取供，或違法或不當情事，且客
    觀上亦無不可信之情況，堪認為適當，依刑事訴訟法第一百
    五十九條之五第二項規定，均得作為證據，先予敘明。
貳、實體部分：
  一、前揭事實，業據被告於本院審理時坦承不諱，核與告訴人
      鄭棻嵐、被害人丙○○、己○○、乙○○、辛○○、子○○、丁○○、甲○○、戊○○於警詢時指訴情節相符，復
      經證人寅○○、癸○○、庚○○、丑○○分別於警詢、偵
      查時證述屬實，並有輕鬆打客戶資料卡、聯合報剪報、臺
      灣郵政股份有限公司豐原郵局九十七年七月二十五日營字
      第○九七○二○一四六七號函及其檢附寅○○郵政存簿儲
      金立帳申請書、查詢帳戶最近交易資料、開戶資料、客戶
      歷史交易清單、告訴人鄭棻嵐中國信託商業銀行股份有限
      公司城東分行臺幣帳戶存摺封面及內頁、通聯調閱單、中
      華郵政公司自動櫃員機儲戶交易明細表、癸○○郵政存簿
      儲金立帳申請書、客戶歷史交易清單、郵政存簿儲金簿封
      面及內頁影本、中國時報剪報、聯邦銀行客戶交易明細表
      、聯邦商業銀行九十七年八月一日（九七）聯銀業管字第
      六九六四號函及其檢附聯邦銀行存款印鑑卡、聯邦銀行客
      戶基本資料（個人戶）、開戶基本資料、聯邦銀行未登摺
      帳項查詢清單、聯邦銀行存戶事故查詢單、聯邦商業銀行
      中和分行九十七年八月二十日九七聯銀外中字第一六○號
      函及其檢附聯邦銀行客戶基本資料（個人戶）、聯邦銀行
      存款印鑑卡、聯邦銀行未登摺帳項查詢清單、臺北市政府
      警察局中正第一分局九十七年十二月四日北市警中正一分
      刑字第○九七三一五一二二○○號函及其檢附客戶歷史交
      易清單、玉山銀行存戶全部資料查詢單、玉山銀行存戶事
      故查詢、存戶交易明細表、第一商業銀行天母分行九十七
      年十一月四日（九七）一銀天母字第九一號函及其檢附第
      一商業銀行存款明細分類帳、自由時報剪報、臺灣大哥大
      股份有限公司九十八年三月二十五日法大字○九八○三一
      九五三號書函及其檢附臺灣大哥大預付卡申請書、中華郵
      政股份有限公司臺北郵局九十七年八月五日北營字第○九
      七○九○二七四三號函及其檢附以局號帳號查詢客戶存簿
      資料、丑○○郵政存簿儲金立帳申請書、客戶歷史交易清
      單、中國信託交易明細表、臺灣中小企業銀行交易明細表
      、臺北富邦銀行交易明細表、ＰＯＳＴ  ＡＴＭ  ＲＥＣ
      ＥＩＰＴ及新光銀行自動櫃員機明細表等件附卷可稽，足
      認被告任意性自白核與事實相符，應堪採信。綜上所述，
      本件事證明確，被告犯行堪以認定，應依法論科。
  二、按刑法上之幫助犯，係對於犯罪與正犯有共同之認識，而
      以幫助之意思，對於正犯資以助力，而未參與實施犯罪之
      行為者而言，最高法院七十五年度臺上字第一五○九號、
      八十四年度臺上字第五九九八號、第六四七五號、八十八
      年度臺上字第一二七○號判決亦同此意旨。是以，如未參
      與實施犯罪構成要件之行為，且係出於幫助之意思提供助
      力，即屬幫助犯，而非共同正犯。本件被告基於幫助之犯
      意，提供臺灣大哥大股份有限公司、遠傳電信股份有限公
      司、和信電訊股份有限公司之行動電話門號ＳＩＭ卡各一
      張予前述數名有實施詐欺取財犯意聯絡及行為分擔之真實
      姓名、年籍均不詳之成年人（包含真實姓名、年籍均不詳
      ，自稱「許秋山」、「小王」、「小陳」、「中國信託商
      業銀行股份有限公司客服人員」、「劉經理」、「李經理
      」、「吳先生」、「雅虎奇摩拍賣賣家」、「網路賣家」
      之成年男子、自稱「東森客服人員」、「雅虎奇摩拍賣『
      東京衣著』人員」之成年女子、自稱「雅虎奇摩拍賣賣家
      」、「雅虎奇摩拍賣網站客服人員」、「郵局人員」、「
      銀行人員」之成年人等人）等人使用，數名真實姓名、年
      籍均不詳之成年人因而取得證人寅○○、癸○○、庚○○
      、丑○○所提供之各該金融機構帳戶之金融卡及密碼，並
      對告訴人鄭棻嵐、被害人丙○○、己○○、陳雪姿、乙○○、辛○○、子○○、丁○○、甲○○、戊○○施用詐術
      ，致告訴人鄭棻嵐、被害人丙○○、己○○、陳雪姿、乙○○、辛○○、子○○、丁○○、甲○○、戊○○分別陷
      於錯誤，因而分別匯款至證人寅○○、癸○○、庚○○、
      丑○○所提供之前開金融機構帳戶內，是被告所為係參與
      詐欺取財罪構成要件以外之行為，且在無證據證明被告係
      以正犯而非以幫助犯之犯意參與犯罪之情形下，應認其所
      為係幫助犯而非正犯行為。核被告所為，係犯刑法第三百
      三十九條第一項詐欺取財罪之幫助犯。被告前開幫助詐欺
      取財犯行，幫助包括真實姓名、年籍均不詳，自稱「許秋
      山」、「小王」、「小陳」、「中國信託商業銀行股份有
      限公司客服人員」、「劉經理」、「李經理」、「吳先生
      」、「雅虎奇摩拍賣賣家」、「網路賣家」之成年男子、
      自稱「東森客服人員」、「雅虎奇摩拍賣『東京衣著』人
      員」之成年女子、自稱「雅虎奇摩拍賣賣家」、「雅虎奇
      摩拍賣網站客服人員」、「郵局人員」、「銀行人員」之
      成年人等數名真實姓名、年籍均不詳之成年人犯罪，而該
      數名真實姓名、年籍均不詳之成年人間就前開詐欺取財犯
      行，有犯意聯絡及行為分擔，應論以共同正犯。被告幫助
      他人犯前開罪名，依刑法第三十條第二項之規定，按正犯
      之刑減輕之。又被告固於本院審理時自承：渠係於不同日
      期分別交付上開臺灣大哥大股份有限公司、遠傳電信股份
      有限公司、和信電訊股份有限公司行動電話門號ＳＩＭ卡
      各一張予前開真實姓名、年籍均不詳，自稱「小王」之成
      年男子等語，惟亦供承：渠不記得係於何時間、地點，將
      上開三行動電話門號ＳＩＭ卡各一張交付予前自稱「小王
      」之成年男子，且渠係因真實姓名、年籍均不詳，自稱「
      許秋山」之成年男子之介紹、要求，方同意將上開三行動
      電話門號ＳＩＭ卡各一張交付予前自稱「小王」之成年男
      子等語，參酌被告於九十七年四月十九日向遠傳電信股份
      有限公司、和信電訊股份有限公司申請之行動電話門號於
      九十七年五月間即為前開數名有實施詐欺取財犯意聯絡及
      行為分擔之真實姓名、年籍均不詳之成年人所使用，而其
      於九十六年十二月二十一日向臺灣大哥大股份有限公司申
      請之行動電話門號則係於九十七年七月十日方為上開真實
      姓名、年籍均不詳之成年人所使用等情，且無其他證據證
      明被告係以多次交付，依罪疑唯輕之原理，應認定被告係
      以一行為交付上開三行動電話門號ＳＩＭ卡，附此敘明。
      被告以一行為提供其向臺灣大哥大股份有限公司、遠傳電
      信股份有限公司、和信電訊股份有限公司申請之行動電話
      門號ＳＩＭ卡各一張予上開數名真實姓名、年籍均不詳之
      成年人使用，幫助上開數名真實姓名、年籍均不詳之成年
      人詐欺告訴人鄭棻嵐、被害人丙○○、己○○、陳雪姿、
      乙○○、辛○○、子○○、丁○○、甲○○、戊○○等人
      ，致告訴人鄭棻嵐、被害人丙○○、己○○、陳雪姿、乙○○、辛○○、子○○、丁○○、甲○○、戊○○陷於錯
      誤，因而分別匯款至證人證人寅○○、癸○○、庚○○、
      丑○○所提供之前開金融機構帳戶內，故被告係以一行為
      同時侵害數財產法益，為想像競合犯，應依刑法第五十五
      條規定，從一重處斷。檢察官雖僅就被告將其向臺灣大哥
      大股份有限公司、遠傳電信股份有限公司、和信電訊股份
      有限公司申請之行動電話門號ＳＩＭ卡各一張予前述數名
      真實姓名、年籍均不詳之成年人使用，數名真實姓名、年
      籍均不詳之成年人因而取得證人癸○○、庚○○、丑○○
      所提供之各該金融機構帳戶之金融卡及密碼，並對被害人
      丙○○、己○○及陳雪姿施用詐術，致被害人丙○○、己○○及陳雪姿分別陷於錯誤，因而匯款至證人癸○○、庚○○、丑○○所提供之帳戶部分提起公訴，惟該數名真實
      姓名、年籍均不詳之成年人因而取得證人寅○○所提供之
      金融機構帳戶之金融卡及密碼，及對告訴人鄭棻嵐、被害
      人乙○○、辛○○、子○○、丁○○、甲○○、戊○○施
      用詐術，致告訴人鄭棻嵐、被害人乙○○、辛○○、子○○、丁○○、甲○○、戊○○分別陷於錯誤，因而分別匯
      款至證人寅○○、丑○○所提供之帳戶部分與前開已起訴
      有罪部分有實質上一罪關係，為起訴效力所及，本院自應
      併予審理論究，併此敘明。爰審酌被告提供前開行動電話
      號碼ＳＩＭ卡予前述數名真實姓名、年籍均不詳之成年人
      使用，使前開犯罪之人得以逃避犯罪之查緝，所為已嚴重
      擾亂金融社會秩序，影響社會正常交易安全，增加被害人
      尋求救濟之困難，並使犯罪之追查趨於複雜，惟其並未因
      此獲有任何利益，犯後坦承犯行，態度良好，並審酌其犯
      罪之動機、目的、手段、生活狀況、智識程度等一切情狀
      ，爰量處如主文所示之刑，併諭知易科罰金之折算標準。
據上論斷，應依刑事訴訟法第二百九十九條第一項前段，刑法第
三十條第一項前段、第二項、第二十八條、第三百三十九條第一
項、第五十五條、第四十一條第一項前段，刑法施行法第一條之
一第一項、第二項前段，判決如主文。
本件經檢察官黃兆揚到庭執行職務
中    華    民    國    98    年    8     月    18    日
                    臺灣臺北地方法院刑事第六庭
                        審判長法  官  張永宏
                              法  官  林晏如
                              法  官  雷淑雯
以上正本證明與原本無異。
如不服本判決，應於判決送達後十日內，向本院提出上訴狀（應
抄附繕本）。告訴人或被害人如對於本判決不服者，應具備理由
請求檢察官上訴，其上訴期間之計算係以檢察官收受判決正本之
日期為準。
                              書記官  胡詩唯
中    華    民    國    98    年    8     月    18    日
附錄本案論罪科刑法條全文：
刑法第三百三十九條
意圖為自己或第三人不法之所有，以詐術使人將本人或第三人之
物交付者，處五年以下有期徒刑、拘役或科或併科一千元以下罰
金。
以前項方法得財產上不法之利益或使第三人得之者，亦同。
前二項之未遂犯罰之。


司法院資訊處製作；財團法人民間司法改革基金會備份。
